臺灣高等法院刑事裁定
111年度聲再字第360號
聲  請  人  
即受判決人  林金祥



上列再審聲請人即受判決人因毀損等案件，對於本院111年度上
易字第607號，中華民國111年6月22日第二審確定判決（原審案
號：臺灣臺北地方法院110年度審易字第1400號，起訴案號：臺
灣臺北地方檢察署110年度偵字第1248、1235號），聲請再審，
本院裁定如下：
    主  文
再審之聲請駁回。
    理  由
一、聲請再審意旨略以：
  ㈠本案再審聲請人即受判決人甲○○（下稱聲請人）涉犯毀損罪
    部分，告訴人林根興主張其為祭祀公業法人臺北市林安泰（
    下稱祭祀公業林安泰）之管理人，惟祭祀公業林安泰目前派
    下員共有484位，管理人每3年改選一次，須由全體派下員過
    半數投票同意始能當選，林根興並未提出其係經合法選任之
    證明，其並非合法管理人。又本案事發地點為臺北市○○區○○
    路○段000號12樓之2(下稱本案辦公室)，其所有權人為庶臣
    股份有限公司(下稱庶臣公司)，非祭祀公業林安泰或告訴人
    林根興所有，且祭祀公業林安泰係位於臺北市○○街0號(濱江
    公園)而非本案辦公室，縱林根興為祭祀公業林安泰之管理
    人，對本案辦公室亦無管理權，即使庶臣公司前曾提供林根
    興無償使用權限，於庶臣公司經臺北市政府以民國80年11月
    7日建一字第71478號辦理撤銷登記後，其使用權即不復存在
    。是林根興既非告訴權人，其提起毀損告訴顯不合法。
  ㈡再聲請人對告訴人蕭淑瑩涉犯公然侮辱罪部分，聲請人當時
    與蕭淑瑩隔著鐵門，因鐵門打不開很生氣而對著鐵門發洩，
    並未指名道姓，原審不察，即將聲請人強行入罪。
　㈢綜上，本件告訴不合法且原確定判決認定事實有誤，爰依法
    聲請再審等語。
二、按「因發現新事實或新證據，單獨或與先前之證據綜合判斷
    ，足認受有罪判決之人應受無罪、免訴、免刑或輕於原判決
    所認罪名之判決者，為受判決人之利益，得聲請再審」、「
    第1項第6款之新事實或新證據，指判決確定前已存在或成立
    而未及調查斟酌，及判決確定後始存在或成立之事實、證據
    」，刑事訴訟法第420條第1項第6款、第3項分別定有明文。
    是依現行刑事訴訟法，得據為受判決人之利益聲請再審之「
    新事實」、「新證據」，固不以有罪判決確定前已存在或成
    立之事實、證據屬之；然上開所指之「新事實」或「新證據
    」，仍須以作成確定判決之原審法院未及調查、斟酌者為限
    ；判決確定後始存在或成立之事實、證據固不待言，如受判
    決人提出者為判決確定前已存在或成立之事實、證據，但該
    等事實、證據在判決確定前已業由原審法院本於職權或依當
    事人之聲請或提出，在審判程序中詳為調查之提示、辯論，
    則原審法院就該等業經調查斟酌之事實、證據，無論最終在
    確定判決中已本於自由心證論述其取捨判斷之理由，抑或捨
    棄不採卻未敘明其捨棄之理由而有漏未審酌之情事，終究並
    非修正後新增定刑事訴訟法第420條第3項規定所指「未及調
    查斟酌」之情形，該等事實、證據仍非上開所謂之「新事實
    」或「新證據」。換言之，聲請再審之理由，如僅對原確定
    判決認定事實之爭辯，或對原確定判決採證認事職權之行使
    ，任意指摘，或對法院依職權取捨證據持相異評價等情，原
    審法院即使審酌上開證據，亦無法動搖原確定判決，自非符
    合此條款所定提起再審之要件（最高法院107年度台抗字第2
    69號裁定意旨參照）。　　 
三、經查：
　㈠聲請人因毀損等案件，經臺灣臺北地方法院以110年度審易字
    第1400號判決被告犯毀損他人物品罪（共4罪）及公然侮辱
    罪(1罪)，均判處拘役10日，應執行拘役35日，如易科罰金
    ，以新臺幣1000元折算1日，聲請人不服，向本院提起上訴
    ，經本院以111年度上易字第607號判決（下稱原確定判決）
    駁回上訴確定在案，此有該案判決書、本院被告前案紀錄表
    各1份在卷可稽。又本院已依民國109年1月8日修正公布，同
    月10日施行之刑事訴訟法增訂第429條之2前段規定，通知聲
    請人到場，並聽取檢察官、聲請人等之意見（見本院卷第55
    至58頁），合先敘明。
　㈡本件原確定判決依憑聲請人之供述、證人林根興、蕭淑瑩等
    之證述，及毀損照片、監視錄影畫面翻拍照片、房屋無償使
    用契約書、法人登記證書、祭祀公業林安泰108年度派下員
    大會會議紀錄、業務計畫書、108年度預算書、派下員大會
    簽到、土地建物登記第二類謄本等證據，復經臺灣臺北地方
    法院勘驗109年8月13日錄影光碟，認定聲請人有本件毀損及
    公然侮辱之犯行，業已詳述其取捨證據及論斷之基礎，對聲
    請人之辯解詳予指駁，且說明不予採信之理由，無違背經驗
    法則或論理法則之不當情事，並經本院調取上開案卷核閱無
    訛。
　㈢聲請人主張告訴人林根興不具告訴權，故本案程序違法云云
    。然主張其法益因他人之犯罪而直接被侵害者，即為犯罪之
    被害人，得為告訴，至於所申告之犯罪事實及對象是否成立
    犯罪，乃實體法上有無理由之判斷。查本案發生地之本案辦
    公室為庶臣公司所有，無償交由祭祀公業林安泰管理使用，
    有土地及建物登記謄本、房屋無償使用契約書（見本院卷第
    37至51所附偵1235卷第47至57、59至61頁資料），林根興為
    祭祀公業林安泰之管理人，有法人登記證書可按（見本院卷
    第83頁），則其管領使用權遭受侵害，自屬直接被害人，而
    有告訴權；且再審係對確定判決認定事實違誤所設之救濟程
    序，與非常上訴係針對審判違背法令所設救濟程序不同，是
    聲請人主張原確定判決程序違法云云，非屬再審範疇，聲請
    人以此為由聲請再審，於法即有未合。
　㈣次查，聲請人主張其辱罵對象並非告訴人蕭淑瑩乙節，原確
    定判決已說明：「經原審勘驗109年8月13日錄影光碟結果，
    蕭淑瑩因被告持續敲擊系爭辦公室鐵門，出言制止：『你在
    做什麼？你到底在做什麼？你不是房屋所有人，你也不是這
    邊的員工，你到底在做什麼？』被告立即回稱：『妳洪幹啦（
    臺語）』（原審卷第88頁、1248偵卷第95頁），顯係在與蕭
    淑瑩對話無誤。且被告於檢察官訊問時亦坦承：『（問：有
    無於109年8月13日在系爭房屋門口對告訴人蕭淑瑩稱『去洪
    幹』?）因為我覺得蕭淑瑩不是林家的人，卻一直插手我們林
    氏宗親的事情，我當時很生氣才這樣講，目的是要叫她去一
    邊。』、『我敲門把時她就已經報警，後來我罵她之前，三張
    所的警員黃維志就已經到場。』等語（1235偵卷第154、155
    頁），益徵被告確係因正敲擊門把遭蕭淑瑩制止，認蕭淑瑩
    與祭祀公業林安泰無關，而以『到一邊去讓人性交』之語意令
    其勿為干涉，用語極其粗鄙，足以貶損蕭淑瑩之人格與社會
    評價。又系爭辦公室坐落集合住宅內，同樓層尚有其他住戶
    ，此觀前開監視錄影畫面翻拍照片即明（1235偵卷第25頁）
    ，當屬不特定人或多數人得共聞共見之場所。從而，被告在
    系爭辦公室外以前開言語辱罵蕭淑瑩，自已該當公然侮辱之
    要件。」（見原確定判決理由欄貳、一、㈢）。聲請人徒憑
    其於該案中之答辯陳詞，以原確定判決認定事實有誤為由，
    聲請再審，乃重複否認犯罪之旨，而非具體敘述符合法律規
    定之再審原因事實，顯與法定再審事由不合。
　㈤又聲請人提出之土地登記第二類謄本、照片9張（含林安泰古
    厝、祭祀牌位、派下員名錄等照片）、經濟部商工登記公示
    資料查詢服務、臺北市稅捐稽徵處108年地價稅核定稅額通
    知書、吳亞蘋建築師事務所106年5月18日通知函、祭祀公業
    法人臺北市林安泰管理人選票單等證據資料（見本院卷第67
    至81頁），均為原確定判決確定前已存在之證據，且就該等
    證據本身形式上觀察，無論單獨或與先前之證據綜合判斷，
    仍不足以動搖原確定判決依憑相關證據所認定聲請人毀損、
    公然侮辱等事實，欠缺再審所應具備之法定要件，自與刑事
    訴訟法第420條第1項第6款規定之要件不符。　　
四、綜上所述，聲請人聲請再審所提事由，核與刑事訴訟法第42
    0條第1項第6款之再審要件不合，本件聲請再審為無理由，
    應予駁回。　
據上論斷，應依刑事訴訟法第434條第1項，裁定如主文。　　　
中　　華　　民　　國　　111 　年　　7 　　月　　28　　日
                  刑事第二十一庭審判長法　官　林怡秀
                              　　    法　官　蔡羽玄
                              　      法　官　胡宜如
以上正本證明與原本無異。
不得抗告。
                                      書記官　黃芝凌
中　　華　　民　　國　　111 　年　　7 　　月　　28　　日